【裁判字號】    95,上訴,3885
【裁判日期】    951212
【裁判案由】    違反槍砲彈藥刀械管制條例
【裁判全文】
臺灣高等法院刑事判決                95年度上訴字第3885號
上  訴  人
即  被  告  甲○○
選任辯護人  周靜儀律師
上列上訴人即被告因違反槍砲彈藥刀械管制條例案件，不服臺灣
臺北地方法院95年度訴字第574號，中華民國95年9月25日第一審
判決（起訴案號：臺灣臺北地方法院檢察署95年度偵字第4075
號），提起上訴，本院判決如下：
    主  文
上訴駁回。
甲○○並緩刑伍年，於緩刑期間內應付保護管束。
    事  實
一、甲○○明知未經許可，不得寄藏、持有槍枝、子彈，竟於民
    國九十五年一月二十五日晚間十一時許，在台北市中山區○
    ○○路、錦州街口附近，受年籍、姓名均不詳綽號「阿澤」
    之成年男子請託，代為保管可發射子彈具殺傷力之霰彈鐵管
    一支（經鑑定後，為土造鋼管槍，槍枝管制編號：0000
    000000號）、一二  ＧＡＵＧＥ制式霰彈三顆（經鑑
    定試射一顆，現餘二顆），收受後藏放在其位於台北市○○
    區○○街四六巷十一之二號五樓住處內而寄藏之。嗣於九十
    五年二月十一日上午七時許，甲○○於上開犯行未被警方發
    覺前，主動攜帶前揭可發射子彈具殺傷力之土造鋼管槍一支
    、制式霰彈三顆前往台北市政府警察局中正第二分局自首並
    接受裁判，並將前揭槍彈報繳給警方，始知上情。
二、案經臺北市政府警察局中正第二分局報告臺灣臺北地方法院
    檢察署檢察官偵查後起訴。
    理  由
一、訊據上訴人即被告甲○○自承其於前述時地，受託為年籍姓
    名均不詳綽號「阿澤」之成年男子保管前揭鐵管一支、霰彈
    三顆，嗣於未被警方發覺前，主動攜帶上開槍、彈前往台北
    市政府警察局中正第二分局自首並接受裁判，並將前揭槍彈
    報繳給警方等情不諱，惟矢口否認有何違反槍砲彈藥刀械管
    制條例犯行，並辯稱：「伊並不知代阿澤保管之物為槍彈，
    阿澤當初係用盒子裝封，保管期限過了，伊一時好奇打開看
    才知是槍，伊馬上報繳給警方，洵無寄藏槍彈故意。」云云
    。
二、經查：
（一）被告甲○○於前述時地，受託為年籍姓名均不詳綽號「阿
      澤」之成年男子保管前揭可發射子彈具殺傷力之霰彈鐵管
      一支（經鑑定後，為土造鋼管槍，槍枝管制編號：000
      0000000號）、一二  ＧＡＵＧＥ制式霰彈三顆（
      經鑑定試射一顆，現餘二顆），嗣於未被警方發覺前，主
      動攜帶上開槍、彈前往台北市政府警察局中正第二分局自
      首並接受裁判，並將前揭槍彈報繳給警方之事實，業據被
      告自承不諱，且有前揭土造鋼管槍一支及制式霰彈三顆扣
      案可憑，且台北市政府警察局中正第二分局九十五年二月
      十一日北市警中正二分刑字第０九五三０三二四八００號
      移送書敘明被告確於九十五年二月十一日上午七時許於上
      開犯行未被警方發覺前，主動攜帶前揭可發射子彈具殺傷
      力之土造鋼管槍一支、制式霰彈三顆前往該局自首等情，
      有前開移送書一件在卷足稽，堪以認定。
（二）扣案之槍、彈經送內政部警政署刑事警察局，以性能檢驗
      法、試射法鑑定之結果為：１、送鑑發射霰彈鐵管一支（
      槍枝管制編號：0000000000號），認係土造鋼
      管槍，以拉放撞針打擊底火（藥）引爆子彈內火藥為發射
      動力，機械性能良，可擊發適用之子彈，認具殺傷力。２
      、送鑑霰彈三顆（試射一顆），認均係一二  ＧＡＵＧＥ
      之制式霰彈，認均具殺傷力等情，有內政部警政署刑事警
      察局九十五年二月十七日刑鑑字第０九五００二一一五九
      號鑑定書一件及照片片五幀（詳偵卷第二三至二五頁）附
      卷可參。是本件扣案之土造鋼管槍一支（槍枝管制編號：
      0000000000號）、一二  ＧＡＵＧＥ制式霰彈
      三顆，均具殺傷力，屬槍砲彈藥刀械管制條例第四條第一
      項第一款、第二款具有殺傷力之其他可發射子彈之槍枝、
      子彈，為槍砲彈藥刀械管制條例所規定之槍彈違禁物。
（三）被告雖辯稱：其於接受寄藏當時並不知道「阿澤」所交付
      者為何物，俟其因好奇打開觀看後，赫然發現內有槍、彈
      ，一時覺得事態嚴重，即駕車攜帶該槍、彈前去警局自首
      云云。然查被告於偵查及本院審理時均供稱其本身為計程
      車司機，阿澤係台北市○○○路附近酒店之泊車小弟，其
      等係在排班時認識，認識不久，其不知阿澤真實姓名，只
      是阿澤之聯絡電話為0000000000號等情。衡諸
      被告身為計程車司機，常在台北市○○○路附近酒店排班
      ，應知該處龍蛇雜處，且與阿澤交情不深，何以會未查看
      、詢問，即隨意受阿澤所託，代其保管來路不明之物？況
      扣案之土造鋼管槍之形狀為長條狀，近四十公分長（詳偵
      卷第十二頁照片所示），被告於警詢供稱阿澤係以藍色襪
      子綑綁交付其藏放在雙城街住處，應可輕易觀察其特殊外
      型，豈有不加以詢問之理？雖被告於偵查及審理時改稱阿
      澤係以盒裝並以膠帶加封，無法查看，一時好奇打開，始
      發現為槍彈云云；惟被告若無槍彈認識而收受藏放，怎可
      能僅約定之保管期限數日即任意打開？故被告明知就前揭
      槍彈係屬得正常發射、具殺傷力之違禁槍彈，非一般人得
      正常持有，仍自年籍、姓名均不詳綽號「阿澤」之成年男
      子處收受並藏放在其住處內乙節應無疑義。被告雖辯稱不
      知為代為保管之物係具殺傷力之改造槍彈云云，顯係事後
      卸責之詞，不足採信。
    綜上所述，本件事證明確，被告犯行，洵堪認定。
三、按刑法業於九十四年二月二日修正公布，且依刑法施行法第
    十條之一規定，已於本件被告行為後之九十五年七月一日生
    效施行，關於新舊法之比較適用，自應依刑法第二條第一項
    「按行為後法律有變更者，適用行為時之法律，但行為後之
    法律有利於行為人者，適用最有利於行為人之法律」之規定
    ，依「從舊從輕」原則而為比較；且比較時應就罪刑有關之
    共犯、未遂犯、想像競合犯、牽連犯、連續犯、結合犯，以
    及累犯加重、自首減輕暨其他法定加減原因（如身分加減）
    與加減例等一切情形，綜其全部罪刑之結果而為比較（最高
    法院九十五年五月二十三日九十五年度第八次刑庭會議決議
    參照）。爰先就本件新舊法比較結果論述如下：
（一）按槍砲彈藥刀械管制條例第八條第四項之未經許可持有改
      造手槍罪，其法定刑應併科新台幣七百萬元以下之罰金。
      依被告行為時即修正前刑法第三十三條第五款規定，罰金
      最低額為銀元一元，依現行法規所定貨幣單位折算新臺幣
      條例第二條折算為新臺幣之結果，前揭未經許可持有改造
      手槍罪其法定刑應併科銀元一元即新臺幣三元以上、新臺
      幣七百萬元以下罰金，惟修正後刑法第三十三條第五款就
      罰金刑規定為「新臺幣一千元以上，以百元計算之」，顯
      已將罰金刑之最低額提高為新臺幣一千元以上。經比較上
      述新舊法，認適用被告行為後之前揭新法規定，對被告並
      非較為有利。
（二）關於易服勞役之折算標準，修正前刑法第四十二條第二、
      三項係規定「易服勞役以一元以上三元以下，折算一日。
      但勞役期限不得逾六個月」、「罰金總額折算逾六個月之
      日數者，以罰金總額與六個月之日數比例折算」，其易服
      勞役之折算標準，依修正前罰金罰鍰提高標準條例第二條
      前段（該條文現已刪除）規定，係就其原定數額提高為一
      百倍折算一日，是依被告行為時之易服勞役折算標準，係
      以銀元三百元即新臺幣九百元折算一日；惟修正後刑法第
      四十二條第三、五項則規定為：「易服勞役以新臺幣一千
      元、二千元、三千元折算一日。但勞役期限不得逾一年」
      、「罰金總額折算逾一年之日數者，以罰金總額與一年之
      日數比例折算」，係以新臺幣一千元、二千元、三千元之
      標準折算一日。經比較新舊法，以新法之易服勞役折算標
      準較有利於被告。
    綜上所述，本件綜其全部比較結果，認修正後法定罰金刑之
    最低額雖有提高，惟修正後之罰金易服勞役標準較諸修正前
    規定對被告為有利，整體比較適用結果，仍認新法對被告較
    為有利，自應依刑法第二條第一項後段規定，適用有利於被
    告之新法規定，以為論處。
四、被告未經許可，寄藏扣案之可發射子彈具殺傷力之土造鋼管
    槍及制式霰彈，核其所為，係犯槍砲彈藥刀械管制條例第八
    條第四項之未經許可寄藏土造鋼管槍罪及同條例第十二條第
    四項之未經許可持有子彈罪。按寄藏與持有，均係將物置於
    自己實力支配之下，僅寄藏必先有他人之持有行為，而後始
    為受寄代藏而已，故寄藏之受人委託代為保管，其保管之本
    身，亦屬持有，不過持有係受寄之當然結果，自僅論以寄藏
    犯行，是本件被告受託保管槍彈，應各論以寄藏槍枝及寄藏
    子彈之單純一罪，不另就其「持有」之犯行論處。被告一寄
    藏槍、彈之行為，同時觸犯二罪名，為想像競合犯，依刑法
    第五十五條之規定，從一重之槍砲彈藥刀械管制條例第八條
    第四項之罪處斷。又槍砲彈藥刀械管制條例第十八條第一項
    前段之規定係刑法第六十二條之特別規定，自應優先適用，
    是被告於犯罪未被發覺前自首並報繳所持有之全部槍砲，爰
    依槍砲彈藥刀械管制條例第十八條第一項前段之規定減輕其
    刑，且因該條有「免除其刑」之規定，依刑法第六十六條但
    書減輕至三分之二。
五、原審基於以上相同之認定，並逐一審酌被告素行尚可，未經
    許可寄藏槍、彈之行為，對社會治安足以造成重大影響，但
    其年紀素行尚可，犯罪動機、目的係因結識損友，不明事理
    而寄藏前揭槍彈，其寄藏前揭槍彈之時間甚短，未以之作為
    犯罪之工具及犯罪後否認犯行等一切情狀，量處有期徒刑一
    年六月，併科罰金新台幣五萬元，且依修正後刑法第四十二
    條第三項規定，就所宣告之罰金刑諭知以新臺幣一千元折算
    一日之易服勞役折算標準。至扣案之霰彈鐵管一支，為可發
    射子彈具殺傷力之土造鋼管槍（槍枝管制編號：00000
    00000號），子彈三顆，為一二  ＧＡＵＧＥ制式霰彈
    （經鑑定試射一顆，現餘二顆），有上述槍彈鑑定書在卷可
    考，該槍彈依槍砲彈藥刀械管制條例第四條第一項第一款及
    第五條規定，非經許可不得製造、販賣、運輸、轉讓、出租
    、出借、持有、寄藏或陳列，屬於違禁物，亦併依刑法第三
    十八條第一項第一款規定宣告沒收。本院經核原審認事用法
    均無違誤，量刑已屬從輕，被告猶執前詞，提起上訴，指摘
    原審量刑過重，為無理由，應予駁回。並查被告前未曾受任
    何有期徒刑以上刑之宣告，此有本院被告前案紀錄表附卷可
    憑，其經此教訓，自當知所惕勉而無再犯之虞，本院綜核各
    情認對被告所宣告上開之有期徒刑以暫不執行為適當，爰併
    依修正後之刑法第七十四條第一項第一款之規定予以宣告緩
    刑五年，緩刑期間內併付保護管束，以啟自新。
六、據上論斷，應依刑事訴訟法第三百六十八條，刑法第二條第
    一項後段，第七十四條第一項第一款、第九十三條第一項，
    判決如主文。
本案經檢察官陳維練到庭執行職務
中    華    民    國    95    年    12    月    12    日
                  刑事第九庭審判長法  官  官有明
                                  法  官  陳世宗
                                  法  官  周盈文
以上正本證明與原本無異。
如不服本判決，應於收受送達後十日內向本院提出上訴書狀，其
未敘述上訴之理由者並得於提起上訴後十日內向本院補提理由書
（均須按他造當事人之人數附繕本）。
                                  書記官  余姿慧
中    華    民    國    95    年    12    月    12    日
附錄：本案論罪科刑法條全文
槍砲彈藥刀械管制條例第八條
未經許可，製造、販賣或運輸鋼筆槍、瓦斯槍、麻醉槍、獵槍、
空氣槍或第四條第一項第一款所定其他可發射金屬或子彈具有殺
傷力之各式槍砲者，處無期徒刑或五年以上有期徒刑，併科新臺
幣一千萬元以下罰金。
未經許可，轉讓、出租或出借前項所列槍枝者，處五年以上有期
徒刑，併科新臺幣一千萬元以下罰金。
意圖供自己或他人犯罪之用，而犯前二項之罪者，處無期徒刑或
七年以上有期徒刑，併科新臺幣一千萬元以下罰金。
未經許可，持有、寄藏或意圖販賣而陳列第一項所列槍枝者，處
三年以上十年以下有期徒刑，併科新臺幣七百萬元以下罰金。
第一項至第三項之未遂犯罰之。
槍砲彈藥刀械管制條例第十二條
未經許可，製造、販賣或運輸子彈者，處一年以上七年以下有期
徒刑，併科新台幣五百萬元以下罰金。
未經許可，轉讓、出租或出借子彈者，處六月以上五年以下有期
徒刑，併科新台幣三百萬元以下罰金。
意圖供自己或他人犯罪之用，而犯前二項之罪者，處三年以上十
年以下有期徒刑，併科新台幣七百萬元以下罰金。
未經許可，持有、寄藏或意圖販賣而陳列子彈者，處五年以下有
期徒刑，併科新台幣三百萬元以下罰金。
第一項至第三項之未遂犯罰之。


司法院資訊處製作；財團法人民間司法改革基金會備份。
